【裁判字號】    92,易,106
【裁判日期】    920930
【裁判案由】    妨害自由等
【裁判全文】
臺灣臺北地方法院刑事判決                          九十二年度易字第一０六號
    公  訴  人  臺灣臺北地方法院檢察署檢察官
    被      告  甲○○  男  四.
                丁○○  男  四.
    右  一  人
    選任辯護人  丁福慶律師
                陳智勇律師
右列被告等因妨害自由等案件，經檢察官提起公訴（九十年度偵字第二三六五九號）
，本院判決如左：
    主  文
丁○○以加害身體之事，恐嚇他人，致生危害於安全，累犯，處有期徒刑伍月，如易
科罰金以佰元折算壹日。
甲○○無罪。
    事  實
一、丁○○曾於民國八十八年間因傷害案件，經台灣高等法院以八十九年度上易字第
    一三四八號判決判處有期徒刑四月確定，迄於八十九年十二月八日執行完畢，猶
    不知悔改，其於九十年一月三十一日十六時許，在位於台北市○○路之由甲○○
    （另由本院諭知無罪在案，詳如後述）擔任主任委員之空南三村社區管委會辦公
    室內，因該社區委員戊○○至管委會辦公室向甲○○要求查看使用該社區地下室
    停車位之車籍資料及帳冊而發生爭執，在場之丁○○見狀竟以將來加害身體之言
    詞向戊○○恐嚇稱：「老哥啊！我們是要交朋友，還是要當敵人？你自己憑斷嘛
    ，我這隻手放在這裡，你要不要跟我握手，對不對？我們是要交朋友？還是說我
    們倆要把手擺成拳頭？你來憑斷，一句話而已。」、「我跟你講啦！這些都是我
    們社區住戶啦，大家聽到我吃虧，我跟你講誰倒霉，人家不認識你，有人打你一
    頓也是白打，我講良心話嘛，你到法院去告我，也沒有用啊，因為我也沒動手，
    沒看到我動手啊。你不能怪到我，我沒動手，是不是？為什麼事情惹起了，我把
    這張單子拿給法官看，你看，誰倒霉？所以啊，有時候，老哥啊你真的，想一想
    ，村子裡一起長大，從小一起長大，他媽的，他跟你有再大的仇，他昨天都跟我
    講說不要。」、「我跟你講，我講句良心話，我也不是什麼善類，你今天真的被
    人押走了，我不是在講嗎？你去告也沒用，絕對告不到我，他們是來幫我出氣的
    ，他瞭解我的個性，我不會去欺負人家，我從來不去欺負人家，‧‧‧‧‧」等
    語，致戊○○心生畏怖而生危害於安全。
二、案經戊○○訴由台灣台北地方法院檢察署檢察官偵查起訴。
    理  由
壹、有罪部分：
  一、訊據被告丁○○固不否認有於前揭時地向告訴人戊○○陳述上開內容之言詞等
      事實，然矢口否認有何公訴意旨所稱之恐嚇犯行，辯稱：當日僅係前往勸架，
      並無恐嚇之意云云。經查：右揭犯罪事實，業據告訴人戊○○於偵審中指訴歷
      歷，並有其所提出之錄音帶譯文一份在卷可稽，且有其所提供之錄音帶一捲可
      資佐證；而本院於九十二年六月十一日當庭勘驗上開錄音帶之結果，被告丁○○確曾為「老哥啊！我們是要交朋友，還是要當敵人？你自己憑斷嘛，我這隻
      手放在這裡，你要不要跟我握手，對不對？我們是要交朋友？還是說我們倆要
      把手擺成拳頭？你來憑斷，一句話而已。」等言詞，亦有當日之筆錄可資參照
      。又被告丁○○所陳述上開內容之言詞，係於告訴人戊○○與同案被告甲○○
      發生爭執之際所為；而依前開譯文內容觀之，告訴人戊○○僅係獨自一人與在
      場其他人員發生爭執；參諸被告丁○○所為之前開言詞內容，一再敘及「拳頭
      」、「打」、「動手」等字眼，自難謂非屬惡害之通知。是被告丁○○上開所
      辯，要屬事後卸責之詞，不足採信。本件事證明確，被告犯行洵堪認定，應予
      依法論科。
  二、核被告丁○○所為係犯刑法第三百零五條之恐嚇罪。又其於同時、地分別以上
      開言詞恐嚇告訴人戊○○之行為，均係基於一個恐嚇犯意之決定，以達成其同
      一犯罪之各個舉動，均屬當次恐嚇行為之接續行為，而不另論罪。又被告丁○○曾於八十八年間因傷害案件，經台灣高等法院以八十九年度上易字第一三四
      八號判決判處有期徒刑四月確定，迄於八十九年十二月八日執行完畢，此有台
      灣高等法院被告全國前案紀錄表一份在卷可稽，其前曾受有期徒刑之執行完畢
      ，於五年以內再犯本件最重本刑為有期徒刑以上之罪，為累犯，應依刑法第四
      十七條之規定加重其刑。爰審酌被告丁○○僅因爭執即出言恐嚇告訴人戊○○
      ，足生危害於他人之安全，其行為之惡性難謂非鉅，復於犯後猶狡詞卸責，及
      其品行、犯罪動機、目的、手段、生活狀況、智識程度及所生損害等一切情狀
      ，量處如主文第一項所示之刑，並諭知易科罰金之折算標準。
貳、無罪部分：
  一、本件公訴意旨略以：被告甲○○係台北市○○路空南三村社區之主任委員，於
      民國九十年一月三十一日十六時許，該社區委員即告訴人戊○○至管委會辦公
      室向被告甲○○要求查看使用該社區地下室停車位之車籍資料及帳冊時，在該
      管委會辦公室之公共場所，以「葛屁呀！他媽的屄呀！我放你媽的，操你媽的
      ！」等語，公然侮辱告訴人戊○○。因認被告甲○○上開行為涉有刑法第三百
      零九條第一項之公然侮辱罪嫌。
  二、按被告未經審判證明有罪確定前，推定其為無罪；又犯罪事實應依證據認定之
      ，無證據不得認定其犯罪事實：又不能證明被告犯罪者，應諭知無罪之判決，
      刑事訴訟法第一百五十四條第一項、第二項及第三百零一條第一項分別定有明
      文。又被害人所述被害情形如無瑕疵可指，而就其他方面調查又與事實相符，
      其供述始足據為判決之基礎；且告訴人之告訴，係以使被告受刑事訴追為目的
      ，是其陳述是否與事實相符，仍應調查其他證據以資審認（最高法院三十二年
      上字第六五七號、五十二年台上字第一三００號判例參照）。又事實之認定，
      應憑證據，如未能發現相當證據，或證據不足以證明，自不能以推測或擬制之
      方法，為裁判基礎（最高法院四十年台上字第八六號判例參照）。另認定犯罪
      事實所憑之證據，雖不以直接證據為限，間接證據亦包括在內；然而無論直接
      或間接證據，其為訴訟上之證明，須於通常一般之人不致有所懷疑，而得確信
      其為真實之程度者，始得據為有罪之認定，倘其證明尚未達到此一程度，而有
      合理之懷疑存在時，即無從為有罪之認定，亦有最高法院七十六年台上字第四
      九八六號判例可資參照。
  三、公訴意旨認被告甲○○涉有刑法第三百零九條第一項之公然侮辱罪嫌，無非係
      以：右揭犯罪事實，業據告訴人戊○○於偵查中指訴綦詳，復有現場錄音帶及
      譯文在卷可稽為其主要論據。訊據被告甲○○堅詞否認有何公訴意旨所稱之公
      然侮辱犯行，辯稱：上開言詞非其所陳述等語。
  四、經查：被告甲○○於前揭時地以上開言詞辱罵告訴人戊○○之事實，業據告訴
      人戊○○於偵審中指訴歷歷，並有其所提出之錄音帶譯文一份在卷可稽，且有
      其所提出之錄音帶一捲可資佐證。而本院於九十二年六月十一日當庭勘驗上開
      錄音帶之結果，確有上開內容之言詞，雖有當日之筆錄可資參照；然被告甲○○當庭否認上開言詞係其本人所為，且同案被告丁○○亦稱無法判斷是否為被
      告甲○○所為；而本院依職權將上開錄音帶送法務部調查局鑑定之結果，因該
      錄音帶譯文係由多人對話，其中待鑑語音部分聲音重疊，不符鑑定條件，而難
      以鑑析，此有該局九十二年八月二十日調柯參字第０九二００二七七一九０號
      函在卷可稽。另依告訴人戊○○所提出之上開錄音帶譯文內容觀之，當日在場
      談話人員計有告訴人戊○○、被告甲○○、丁○○、己○○、呂錦明、乙○○
      、孫國華等人；而依證人呂錦明、乙○○、丙○○及己○○分別於偵查及本院
      調查中所陳述之內容，亦無從認定被告甲○○確曾為上開內容之言詞；徵諸本
      件案發地點為公眾得出入之管委會辦公室，且告訴人戊○○於偵查中自承當日
      尚有由被告丁○○帶同前往之其他人士達十餘人等情，自難僅以告訴人戊○○
      片面之指訴，逕認前開內容之言詞確屬被告甲○○所為。是被告甲○○所涉上
      開公然侮辱犯行，尚屬無從證明。此外，復查無其他積極證據足資證明被告甲○○有何公然侮辱之犯行，依照前開之說明，自應為被告甲○○無罪之諭知。
據上論斷，應依刑事訴訟法第二百九十九條第一項前段、第三百零一條第一項，刑法
第三百零五條、第四十一條第一項、第四十七條，罰金罰鍰提高標準條例第一條前段
、第二條，判決如主文。
本案經檢察官陳弘杰到庭執行職務。
中      華      民      國    九十二    年      九      月     三十     日
                                      臺灣臺北地方法院刑事第十五庭
                                          審判長法  官  薛  中  興
                                                法  官  范  智  達
                                                法  官  黃  雅  君
右正本證明與原本無異。
如不服本判決，應於判決送達後十日內向本院提出上訴狀。
                                                書記官  黃  炎  煌
中      華      民      國    九十二    年      九      月     三十     日
附錄本案論罪科刑法條：
刑法第三百零五條
中華民國刑法第三百零五條
 (恐嚇危害安全罪)
以加害生命、身體、自由、名譽、財產之事，恐嚇他人致生危害於安全者
，處二年以下有期徒刑、拘役或三百元以下罰金。


司法院資訊處製作；財團法人民間司法改革基金會備份。
